【裁判字號】    98,交聲,1228
【裁判日期】    981008
【裁判案由】    違反道路交通管理處罰條例聲明異議
【裁判全文】
臺灣士林地方法院交通事件裁定
原處分機關  臺北市交通事件裁決所
異  議  人  甲○○
即受處分人
上列異議人因違反道路交通管理處罰條例案件，對於臺北市交通
事件裁決所於民國98年8 月3 日所為之處分（原處分案號：北市
裁催字第裁22-A02YQA919號），聲明異議，本院裁定如下：
        主  文
異議駁回。
        理  由
一、按交通法庭認聲明異議不合法律上之程式或其異議權已經喪
    失者，應以裁定駁回之。但其不合法律上之程式可補正者，
    應先定期命為補正，逾期不補正者，即予駁回。道路交通案
    件處理辦法第18條定有明文。次按受處分人不服道路交通管
    理處罰條例第8 條所定主管機關所為之處罰，得於接到裁決
    書之翌日起20日內，向管轄地方法院聲明異議，道路交通管
    理處罰條例第87條第1 項定有明文。又按違反道路交通管理
    事件統一裁罰基準及處理細則第5 條規定，處理違反道路交
    通管理事件，有關文書送達之程序，依行政程序法之規定。
    又送達於應受送達人之住居所、事務所或營業所為之；於應
    送達處所不獲會晤應受送達人時，得將文書付與有辨別事理
    能力之同居人、受僱人或應送達處所之接收郵件人員，行政
    程序法第72條第1 項、第73條第1 項分別定有明文。
二、原處分意旨略以：異議人即受處分人甲○○於民國（下同）
    98年4 月30日上午10時1 分許，在臺北市○○路○ 段與復興
    南路1 段路口，因有駕駛執照逾有效期間仍駕車之違規行為
    ，為員警當場擎單舉發，惟異議人拒絕簽收舉發通知單，經
    員警當面告知違規事實、法條及到案時間、處所，異議人未
    於應到案日期98年5 月15日前，向處罰機關陳述意見，亦未
    依規定到案聽候裁決，原處分機關乃於98年8 月3 日依違反
    道路交通管理處罰條例第22條第1 項第7 款及道路交通管理
    事件統一裁罰基準表之規定，裁處異議人罰鍰新臺幣3,600
    元，並扣繳駕照。
三、異議意旨略以：98年4 月30日上午9 時50分許，水電工程公
    司維修員洪肇雷駕駛7927-EA 號車輛前來異議人公司進行維
    修，洪肇雷乃將前開車輛違規停放在臺北市○○路與復興南
    路口，並麻煩異議人幫忙看車，但當異議人出外查看時，發
    現拖吊車正準備將7927-EA 號車輛拖吊，異議人即上前阻止
    ，並用鑰匙開門坐進駕駛座，但無發動引擎駕駛之情，員警
    見狀要異議人出具7927-EA 號車輛行照、駕照，異議人無法
    提出，故提示自己駕照，員警查看後告知異議人駕照已逾有
    效期限，當場異議人解釋僅為他人看車並無駕車行為，但員
    警仍擎單舉發並沒收異議人駕照，故舉發之違規事實顯與實
    際狀況不符，因而對於原處分表示不服，爰依法聲明異議云
    云。
四、經查：
  (一)原處分機關於98年8 月3 日對異議人前揭違規事實作成裁決
    書後，旋依異議人位於臺北市○○區○○路228 之1 號戶籍
    地址送達裁決書，並由與異議人同住之父親謝曜駿於98年8
    月10日代收無訛，此有裁決書、送達證書各1 份在卷可稽。
    又異議人自94年7 月7 日將戶籍遷入上址後，迄今無遷出紀
    錄，且員警舉發當時乃當場依異議人所提出之駕照上載之戶
    籍地填寫舉發通知單等情，亦有異議人及其父親謝曜駿之戶
    籍資料、舉發通知書各1 份在卷可按，並為異議人於異議狀
    內自承確有出具自己駕照供員警查看卻遭員警擎單舉發及沒
    收駕照一節，顯見異議人當場已知悉員警有以前揭違規事實
    對其擎單舉發之事實，是以，原處分機關已於98年8 月10日
    將裁決書依異議人戶籍地之送達，並由與異議人同住之父親
    謝曜駿代為收受裁決書之送達程序，於法並無違誤。
  (二)準此，依首揭規定，異議人應於本件裁決書送達日即98 年8
    月10日之翌日起20日內即98年8 月31日（因末日為30日，適
    逢假日順延至31日）前向本院聲明異議，始未逾聲明異議之
    不變期間。詎異議人卻遲至98年9 月3 日始撰文聲明異議，
    並於98年9 月8 日向原處分機關提出聲明異議狀，此有異議
    狀上載之收文章1 份在卷可憑，顯見異議人提起本件聲明異
    議已逾法定20日之聲明異議期間，從而，本院審酌前情認本
    件聲明異議核與法律規定之程式不符，亦無從補正，依首揭
    法條規定，應予裁定駁回。
  (三)至異議人抗辯其無駕車行為等實體抗辯，因異議人所為本件
    聲明異議程序於法有違，故本院礙難審酌前開實體抗辯事項
    ，併此敘明。
五、據上論斷，應依道路交通管理處罰條例第87條第1 項，道路
    交通案件處理辦法第18條，裁定如主文。
中    華    民    國    98    年    10    月    8     日
                  交通法庭    法  官      黃欣怡
以上正本證明與原本無異。
如不服本裁定應於送達後5 日內向本院提出抗告狀。
                              書記官      陳慧玲
中    華    民    國    98    年    10    月    8     日


司法院資訊處製作；財團法人民間司法改革基金會備份。
